臺灣臺北地方法院民事判決　　　　　　　　　　　　九十三年度勞簡上字第五一號
　　上　訴　人　矽新科技有限公司
　　法定代理人　乙○○
　　訴訟代理人　詹文凱律師
　　複 代理 人　高榮志律師
　　被 上訴 人　丙○○
　　訴訟代理人　丁○○
當事人間請求給付工資等事件，上訴人對於民國九十三年六月十八日本院臺北簡易庭
九十三年度北勞簡字第四五號第一審簡易判決提起上訴，本院於九十三年十一月二十
四日言詞辯論終結，判決如左：
    主      文
原判決關於命上訴人給付新台幣貳拾壹萬貳仟伍佰零伍元，及自民國九十二年四月十
六日起至清償日止，按年息百分之五計算之利息部分，及該部分假執行之宣告，暨除
確定部分外訴訟費用之裁判均廢棄。
右開廢棄部分，被上訴人在第一審簡易之訴駁回。
第一審（除確定部分外）、及第二審訴訟費用由被上訴人負擔。
    事實及理由
一、被上訴人起訴主張：其自民國八十七年二月二日起受僱於上訴人，擔任秘書，每
    月工資為新台幣（下同）四萬一千六百三十六元，依約上訴人應於次月五日給付
    上月份全額工資，惟上訴人於九十二年三月五日竟未依約給付同年二月份之全額
    工資，顯屬不完全或遲延給付工資，已違反勞動契約而損害被上訴人之權益，被
    上訴人遂於同年三月十七日依勞動基準法第十四條第一項第五款規定終止兩造間
    勞動契約，雖上訴人嗣於同年三月二十五日付清二月份之工資，但兩造間之勞動
    契約既經被上訴人依法終止，上訴人仍應給付資遣費；被上訴人工作年資計為五
    年二個月又十五日半，上訴人應給付資遣費二十一萬二千五百零五元；此外，被
    上訴人在離職前已有十四日之特別休假，尚有十一日半之特別休假未休，上訴人
    自應給付被上訴人未休特別休假工資一萬五千七百六十六元等語。因本於勞動契
    約之法律關係及依勞動基準法第十七條規定，求為命上訴人給付資遣費、未休特
    別休假工資共二十二萬八千二百七十一元，及自起訴狀繕本送達翌日起至清償日
    止，按年息百分之五計算利息之判決（原起訴請求上訴人給付二十三萬一千零七
    十九元及法定遲延利息，嗣於第一審減縮其應受判決事項聲明）。
二、上訴人則以：其自九十一年十一月起即將工資分為兩次給付，於次月五日、二十
    日各給付上月份工資二分之一數額，迄至九十二年三月止已達五個月之久，被上
    訴人在此期間均無異議，更代理上訴人發放工資予公司其他員工，應已同意變更
    兩造間勞動契約中關於工資給付方式之內容；又上訴人主觀上有給付工資之意願
    ，客觀上亦有給付工資之能力，此對於被上訴人之權益難謂有重大影響或改變，
    尚無情節重大致無法繼續勞動關係之情事，被上訴人終止兩造間勞動契約不符最
    後手段性考量、比例原則，已屬過當，自不得請求資遣費等語，資為抗辯。
三、被上訴人請求未休特別休假工資一萬五千七百六十六元部分，經原審判決駁回其
    此部分之訴，未據被上訴人聲明不服，已告確定。上訴人就其敗訴部分聲明不服
    提起上訴，並聲明：(一)原判決不利於上訴人部分廢棄。(二)右廢棄部分，被上訴人
    在第一審簡易之訴駁回。被上訴人則聲明：上訴駁回。
四、兩造不爭執之事實：
    被上訴人自八十七年二月二日起受僱於上訴人，擔任秘書，兩造間成立僱傭契約
    關係，並有勞動基準法之適用等情，為兩造所不爭執（見原審卷上訴人九十二年
    七月九日答辯狀、被上訴人起訴狀、本院九十三年九月十四日準備程序筆錄），
    自堪信為真實。
五、被上訴人主張依約上訴人應於次月五日給付上月份全額工資，惟上訴人於九十二
    年三月五日竟未給付同年二月份之全額工資，顯屬不完全或遲延給付工資，被上
    訴人遂於同年三月十七日依勞動基準法第十四條第一項第五款規定終止兩造間勞
    動契約，上訴人應給付資遣費等語。然此則為上訴人所否認，並抗辯其自九十一
    年十一月起即將工資分為兩次給付，於次月五日、二十日各給付上月份工資二分
    之一數額，迄至九十二年三月止已達五個月之久，被上訴人未為異議，甚且協助
    發放其他員工之工資，已構成默示同意變更勞動契約之內容等語。是以，本件兩
    造爭執之重點在於：兩造是否曾經合意變更勞動契約內容，而自九十一年十一月
    起變更工資給付期限？被上訴人依勞動基準法第十四條第一項第五款規定終止契
    約是否已生效力，得否請求上訴人給付資遣費？現分述如下：
（一）按工作報酬係勞工之生計來源，為其賴以維生的基本權益，應予保障。故工作
      報酬之給付，除經勞工同意或較有利於勞工之外，應按原約定方式給付，不得
      任意改變，始合於當事人間勞動契約約定及保護勞工之旨（勞動基準法第二十
      二條第二項規定參照）。否則，若可任由雇主改變工作報酬之給付方式，或給
      付不完全或給付遲延等，則將使勞工生活收支受到影響，而妨害其原定計劃之
      開銷，或妨礙其債務之履行，甚至造成違約責任。故雇主不依勞動契約之原定
      方式給付工作報酬，已不合於勞雇間之勞動契約；其不利於勞工之情形，則違
      反勞動契約，更為明顯。在此情形，勞工自得依勞動基準法第十四條第一項第
      五款之規定，不經預告終止勞動契約。
（二）承前所述，工資給付方式、給付期限之變更，須徵得勞工之同意。次按沈默與
      默示意思表示不同，沈默係單純之不作為，並非間接意思表示，除法律或契約
      另有規定外，原則上不生法律效果；默示意思表示則係以言語文字以外之其他
      方法，間接使人推知其意思，原則上與明示之意思表示有同一之效力（最高法
      院八十六年度台上字第三六○九號判決意旨參照）。倘就表意人之舉動或其他
      情事，足以間接推知其同意之效果意思存在，即可謂為默示意思表示。
（三）經查，上訴人係自九十一年十一月起將應一次給付被上訴人之每月份工資，分
      為兩次給付，於次月五日、二十日各給付上月份工資二分之一數額乙節，有上
      訴人提出之薪資明細表、簽收記錄在卷可稽（見原審卷上訴人九十二年六月二
      日提出之附件1-1、1-2、1-3、1-4、1-5），雖此等書證均為影本，且可得知
      係經由剪貼影印者，但被上訴人對於上訴人確實有分次發放工資之事實並不爭
      執，僅否認其曾有明示或默示同意此變更工資發放之意思表示存在。次查，證
      人甲○○即上訴人法定代理人之配偶於本院九十三年十月十九日準備程序期日
      結證稱：「我是在八十四年九月開始在上訴人公司任職，之前擔任財務的工作
      ，就是與銀行往來、資金調度、記帳、財務規劃、出納等等，我們公司原來只
      有我壹個財務人員，至九十二年底時公司員工大概有五、六位，：：：被上訴
      人的工作是負責接洽業務、處理行政上之工作，在九十一年十一月：：：之後
      公司遷到台北之後財務狀況不好銀行抽銀根，：：：九十一年十一月之後薪資
      都是發放現金，之前則是用轉帳的方式，薪資發放方式的改變是由我決定的，
      但是我有報告我們老闆，經過老闆同意，公司每個月都有發足，就是半個月發
      一次，壹個月共發放二次，我有跟我們公司全體員工講過這樣的發放方式，是
      在九十一年十二月份時要發放同年十一月份的薪水，：：：我就當場告訴我們
      公司的員工表示必須分兩次發薪水：：：當場並沒有人表示反對之意見，」等
      語（詳見該日準備程序筆錄第二頁至第三頁），足見，上訴人自九十一年十一
      月起決定改變原約定之工資給付期限時，已當場向其公司所有員工宣布，在場
      員工包括被上訴人在內並未為反對之意思表示。
（四）又上訴人對於工資給付期限變更一事，固未逐一徵詢勞工包括被上訴人在內之
      同意，或採取集體協商方式，亦無取得被上訴人之明示同意。惟依前述薪資明
      細表、簽收記錄記載，上訴人變更工資給付期限自九十一年十一月起迄九十二
      年三月止，已達五個月之久，被上訴人均未即時表示不同意此項變更，甚且持
      續依上訴人所訂發放工資方式受領工資；更依證人甲○○交辦內容，協助甲○
      ○發放公司其他員工之工資，此觀諸證人甲○○提出之支出證明單上經手人為
      被上訴人，即可得證。綜此相關情狀，被上訴人在上訴人為變更工資給付期限
      之表示後，觀其自九十一年十一月起至九十二年三月間之前述行為，難認係單
      純沈默，可推知其已默示同意上訴人所為變更工資給付期限之情。因此，被上
      訴人所陳，實不足採。
六、綜上所述，上訴人抗辯其變更工資給付期限乙節已經被上訴人之同意，自屬可信
    ，而與勞動基準法第二十二條規定相符，更無同法第十四條第一項第五款所定「
    雇主不依勞動契約給付工作報酬」事由存在，被上訴人於九十二年三月十七日終
    止契約之意思表示不生效力。從而，被上訴人本於勞動基準法第十七條規定請求
    上訴人給付資遣費二十一萬二千五百零五元，及自起訴狀繕本送達翌日即九十二
    年四月十六日起至清償日止，按年息百分之五計算之法定遲延利息，為無理由，
    不應淮許。原審就此部分判命上訴人給付，並依職權為假執行之宣告，尚有未洽
    。上訴意旨指摘原判決此部分不當，求予廢棄改判，為有理由。爰由本院將原判
    決此部分予以廢棄改判，如主文第二項所示。
七、本件為判決之基礎已臻明確，兩造其餘之陳述及所提其他證據，經本院斟酌後，
    認為均於判決之結果無影響，亦與本案之爭點無涉，自無庸逐一論述，併此敘明
    。
八、據上論結，本件上訴為有理由，依民事訴訟法第四百三十六條之一第三項、第四
    百五十條、第七十八條、判決如主文。
中　　　華　　　民　　　國　　九十三　　年　　 十二 　　月　　 十五 　　日
                              勞工法庭
                                      審判長法  官  張靜女
                                            法  官  李維心
                                            法  官  賴錦華
正本係照原本作成
本判決不得上訴
中　　　華　　　民　　　國　　九十三　　年　　 十二 　　月　　 十五 　　日
                                            書記官  林桂玉
